臺灣臺南地方法院民事判決
109年度訴字第1987號
原      告  詹劍文  
訴訟代理人  沈聖瀚律師（兼送達代收人）
複代理人    蘇睿涵律師
被      告  黃炳松  
            黃志銘  
            詹榮富  
            黃進龍  
            詹榮輝  

            詹榮義  

            詹結雄  
            邱振威  
上列一人之
訴訟代理人  邱昆清  
上列當事人間請求分割共有物事件，經民國110年11月24日言詞
辯論終結，本院判決如下：
    主    　文
兩造共有坐落臺南市○○區○○段000地號土地(面積629.42平方公尺
)，准予分割如附圖所示：
①編號甲部分土地(面積105.88平方公尺)，分歸原告及被告詹榮
  輝、詹榮義、詹結雄取得，並按如附表二所示應有部分比例維
  持共有。
②編號乙部分土地(面積60.05平方公尺)，分歸原告及被告詹榮輝
  、詹榮義、詹結雄取得，並按如附表二所示應有部分比例維持
  共有。
③編號丙部分土地(面積70.76平方公尺)，分歸被告詹榮富取得。
④編號丙-1部分土地(面積93.45平方公尺)，分歸被告詹榮富取得
  。
⑤編號丁部分土地(面積92.6平方公尺)，分歸被告黃進龍取得。
⑥編號戊部分土地(面積97.66平方公尺)，分歸被告邱振威取得。
⑦編號己部分土地(面積109.02平方公尺)，分歸被告黃炳松、黃
  志銘取得，並按如附表三所示應有部分比例維持共有。
訴訟費用新臺幣壹萬貳仟零捌拾捌元由兩造各按如附表一「訴訟
費用負擔比例」欄所示之比例負擔。
    事實及理由
壹、程序方面：
    本件被告均經合法通知，無正當理由，未於言詞辯論期日到
    場，核無民事訴訟法第386條所列各款情形，爰依原告之聲
    請，由其一造辯論而為判決。
貳、實體方面：
一、原告起訴主張：坐落於臺南市○○區○○段000地號土地、面積6
    29.42平方公尺(下稱系爭土地)為兩造所共有，兩造間就系
    爭土地應有部分比例如附表一所示。因兩造間就系爭土地無
    不分割之協議，法律上亦無不能分割之原因，且迄今尚未能
    達成分割之協議，為此，爰依民法第823條及第824條之規定
    ，提起本件訴訟，請求裁判分割系爭土地。並聲明：請求判
    決如主文所示。
二、被告均未於最後言詞辯論期日到場，惟具狀以：同意分割及
    原告所提分割方案，並同意無庸鑑價補償。
三、得心證之理由：
(一)按各共有人，除法令另有規定外，得隨時請求分割共有物。
    但因物之使用目的不能分割或契約訂有不分割之期限者，不
    在此限，此民法第823條第1項定有明文。經查，系爭土地為
    兩造所共有，應有部分如附表一所示，有系爭土地登記謄本
    附卷可查(卷二第33-35頁)。又依上開土地登記謄本之記載
    ，系爭土地使用分區及使用地類別均為空白，亦見系爭土地
    使用目的及法令，並無不能分割之情事。再被告亦無提出任
    何兩造有不分割協議之抗辯，而兩造經本院柳營簡易庭以10
    9年度營調字第279號調解程序進行調解後，仍無法達成分割
    協議，並經本院調取上開調解卷宗核閱無訛，是原告依首揭
    規定請求裁判分割系爭土地，尚無不合。
(二)再按共有物之分割，依共有人協議之方法行之。分割之方法
    不能協議決定，或於協議決定後因消滅時效完成經共有人拒
    絕履行者，法院得因任何共有人之請求，命為下列之分配：
    1、以原物分配於各共有人。但各共有人均受原物之分配顯
    有困難者，得將原物分配於部分共有人。2、原物分配顯有
    困難時，得變賣共有物，以價金分配於各共有人；或以原物
    之一部分分配於各共有人，他部分變賣，以價金分配於各共
    有人。以原物為分配時，如共有人中有未受分配，或不能按
    其應有部分受分配者，得以金錢補償之。以原物為分配時，
    因共有人之利益或其他必要情形，得就共有物之一部分仍維
    持共有，民法第824條第1項至第4項定有明文。又按法院定
    共有物分割之方法，固可由法院自由裁量，惟應斟酌各共有
    人之意願、利害關係、共有物之性質、分割後之經濟效用及
    公共利益等為公平決定(最高法院81年度台上字第16號、89
    年度台上字第724號判決意旨參照)。經查：
 1、系爭土地經本院會同臺南市鹽水地政事務所勘驗現場結果，
    系爭土地近三角形，地勢平坦，雙面臨路，前臨中華路寬約
    10米，後臨中華路52巷寬約3米，現況其上建有兩造所有之
    未保存登記及已保存登記建物，由東向西依序為：臺南市新
    營區中華路54-1、54-2、54-3、54-4(即臺南市○○區○○段000
    ○號)、56(即臺南市○○區○○段000○號)、56-1號等情，有系爭
    土地登記謄本、本院勘驗筆錄、現場照片數紙及臺南市鹽水
    地政事務所110年3月4日110年法囑土地字第7200號土地複丈
    成果圖即附圖所示(卷二第33-35、135-143、146-147、163
    頁)，附卷足憑，應堪先認定。
 2、本院審酌上情，認系爭土地上各建物，保存均尚屬良好，自
    有保存上開建物之必要，本件分割方案若依臺南市鹽水地政
    事務所110年3月4日110年法囑土地字第7200號土地複丈成果
    圖(卷二第163頁，即本件附圖)方案為分割，分割後形狀大
    致完整，且大致上按兩造使用現況及建物坐落基地範圍為分
    割，保留兩造於其上建物完整性，毋庸拆除，有利於前開建
    物使用之經濟效益，再其對外均有道路連接，不致成為袋地
    ；況共有人均同意上開分割方案，亦有同意書附卷可查(卷
    二第269-270頁)。是本院審酌共有人應有部分比例、各共有
    人所有建物之地理位置、使用土地之現狀、各共有人之意願
    、利害關係、共有物之性質、價格、利用價值、經濟效用及
    共有人間之應有部分價值、分得部分所得利用之價值等情形
    ，認主文所示之原告分割方案較符合全體共有人之經濟利益
    ，爰判決如主文第1項。
 3、再按法院裁判分割共有物，除應審酌各共有人之利害關係，
    及共有物之性質外，尚應審酌共有物之價格，倘共有人中有
    不能按其應有部分受分配，或所受分配之不動產，其價格不
    相當時，法院非不得命以金錢補償之(最高法院57年台上字
    第2117號判例參照)。惟查，原告主張就分得土地經濟效益
    及價值之差別不請求金錢補償(卷二第274頁)，又未到場之
    被告亦具狀同意此一分割方案(卷二第269頁)。是以，本院
    審酌本件土地價值差異極小，且參酌兩造均同意不請求金錢
    補償之意願，認無鑑價補償之必要，末此敘明。
四、末按因共有物分割、經界或其他性質上類似之事件涉訟，由
    敗訴當事人負擔訴訟費用顯失公平者，法院得酌量情形，命
    勝訴之當事人負擔其一部，民事訴訟法第80條之1定有明文
    。分割共有物之訴乃係必要共同訴訟，原告及被告間本可互
    換地位而起訴或應訴，被告應訴實因訴訟性質而不得不然，
    所為抗辯自為伸張或防衛權利所必要，又分割方法係考量全
    體共有人利益後而為裁判，兩造為系爭土地共有人均因本裁
    判而受有利益，實質上並無所謂何造勝訴敗訴之問題，若由
    被告負擔全部訴訟費用顯失公平，故本院認訴訟費用應由兩
    造按附表所示應有部分比例分擔。而本件訴訟費用核為新臺
    幣(下同)12,088元，應上開說明，依應有部分比例負擔，故
    判決如主文第2項所示。
五、據上論結，本件原告之訴為有理由，判決如主文。 
中　　華　　民　　國　　110 　年　　11　　月　　30　　日
                  民事第一庭    法    官　田玉芬
以上正本係照原本作成。
如對本判決上訴，須於判決送達後20日內向本院提出上訴狀。
如委任律師提起上訴者，應一併繳納上訴審裁判費。
中　　華　　民　　國　　110 　年　　11　　月　　30　　日
                               書 記 官  林彥汝
附表一：
編號 所有權人 應有部分 (即訴訟費用分擔比例) 1 詹劍文(原告) 1/20 2 黃炳松 483/5316 3 黃志銘 483/5316 4 詹榮富 1/4 5 黃進龍 263/1772 6 詹榮輝 2/20 7 詹榮義 1/20 8 詹結雄 1/20 9 邱振威 301/1772 
附表二：
編號 共有人 編號甲部分應有部分 編號乙部分應有部分 1 詹劍文 1/5 1/5 2 詹榮輝 2/5 2/5 3 詹榮義 1/5 1/5 4 詹結雄 1/5 1/5 
附表三：
編號 共有人 應有部分比例 1 黃炳松 1/2 2 黃志銘 1/2